【裁判字號】    89,易,1098
【裁判日期】    890907
【裁判案由】    竊盜等
【裁判全文】
臺灣屏東地方法院刑事判決                        八十九年度易字第一九八號
    公  訴  人  臺灣屏東地方法院檢察署檢察官
    被      告  甲○○
    被      告  丙○○
右列被告等因竊盜等案件，經檢察官提起公訴（民國八十九年度偵字第三八八四號）
，本院判決如左：
    主  文
甲○○竊盜，處有期徒刑陸月，緩刑參年，緩刑期間付保護管束。
丙○○無罪。
    事  實
甲○○於民國（下同）八十九年五月間某日，在屏東縣枋寮鄉建興巿場內，見車號Ｚ
ＨＱ－三七六號機車（原為乙○○所有，已於八十九年二月十四日上午十一時許，在
屏東縣枋寮鄉○○村○○路一三五巷八號前失竊）未懸掛車牌而置於該處，竟基於為
己不法所有之犯意，以自備鑰匙竊取該車，供己騎用；嗣於同年七月一日下午十時三
十分許，因不知情之丙○○向甲○○借用該輛機車，行經屏東縣枋寮鄉○○路段時，
為警查獲而供出上情。案經乙○○訴由屏東縣警察局枋寮分局移送臺灣屏東地方法院
檢察署檢察官偵查起訴。
    理  由
甲、被告甲○○部分：
一、訊據被告甲○○固對於前開時地，以自備之鑰匙，自行將該輛機車自前述建興市
    場內騎走，復出借予丙○○之事實均供承不諱，惟辯稱其並無不法所有之意圖，
    僅為供己暫時代步之用，並會將該車放回原處，以便車主取回等語。惟查，被告
    已經使用該部機車一月有餘，復將該機車以自己所有之意出借予丙○○，已經被
    告甲○○及丙○○陳明，足見被告甲○○對於該部機車確有不法所有之意，且前
    揭機車為確為乙○○所有，並於右揭時間地點失竊之事實，亦據被害人乙○○於
    警訊時陳明在卷，並有車輛竊盜資料個別查詢報表影本及其所出具之贓物領具各
    一份附卷可稽，被告甲○○所辯即無可採，罪証明確，其犯行堪以認定。
二、核被告甲○○所為，係犯刑法第三百二十條第一項之竊盜罪。審酌被告並無前科
    ，有其前科表為憑，素行非劣、以徒手行竊為手段、所竊之機車價值約為新台幣
    六千元，已經被害人於警訊中指述明確、犯後態度等一切情狀，爰酌情量處如主
    文所示之刑。又查被告前未曾受有期徒刑以上刑之宣告，有台灣高等法院被告全
    國前案查註紀錄表可稽，經此次科刑後，當知警惕，應無再犯之虞，本院認被告
    甲○○所受之宣告刑，以暫不執行為適當，併予宣告緩刑三年，緩刑期間併付保
    護管束，以矯正其行為。
乙、被告丙○○部分：
一、公訴意旨另以：丙○○明知甲○○所使用之前開未懸掛車牌之機車為甲○○所竊
    得之贓物，竟仍基於收受贓物之故意，於八十九年七月一日晚間十時二十分許（
    起訴書誤載為六月三十日），在屏東縣枋寮鄉「新口味土雞城」向甲○○借該部
    機車使用，嗣於同日晚間十時三十分許，在屏東縣枋寮鄉○○段為警查獲，並扣
    得該部機車，因認丙○○涉有贓物犯嫌。
二、按犯罪事實應依證據認定之，無證據不得推定其犯罪事實，刑事訴訟法第一百五
    十四條定有明文。再者，認定不利於被告之事實，須依積極證據，茍積極證據不
    足為被告不利事實之認定時，即應為有利於被告之認定，更不必有何有利之證據
    ；又，認定犯罪事實所憑之證據，雖不以直接證據為限，間接證據亦包括在內；
    然而無論為直接證據或間接證據，其為訴訟上之證明，須於通常一般人均不致有
    所懷疑，而得以確信其為真實之程度者，始得據為有罪之認定，此有最高法院三
    十年上字第八一六號、七十六年臺上字第四九八六號刑事判例可資參照。
三、本件公訴人認被告丙○○涉有收受贓物之犯行，無非以被告丙○○之自白及被告
    明知該部機車未懸掛車牌，仍基於不確定之故意而收受等情為據。惟訊之被告則
    堅詞否認有公訴人所指之贓物犯行，辯稱其已見甲○○使用該部機車約兩個月，
    雖該部機車未掛有車牌，惟因在該村中有多人均因騎機車未戴安全帽而遭警察拔
    下車牌，故而其仍認為該車為甲○○所有，並未有所懷疑等語。
四、經查，被告丙○○自警、偵訊迄本院審理中，均一再陳稱並不知該部機車為贓物
    ，此有其警、偵訊筆錄為憑，是公訴意旨認被告已經自白，尚有誤會；次查，被
    告丙○○確係於案發當日，為警查獲前不久，因要載送同時飲酒之友人回家，始
    向甲○○借用該部機車，未幾即遭警察查獲之事實，已經被告丙○○及竊取並出
    借該車之甲○○於偵查及本院審理中陳明，且互核相符，是被告丙○○既係僅係
    偶而向甲○○暫時借用該輛機車，並旋即為警查獲，是被告丙○○所稱因而未細
    究該部機車之所有權歸屬、該部機車為何未掛有車牌等細節，即難謂與常情有何
    違背之處；末查，被告丙○○自案發前約二月起即見甲○○使用該部機車之事實
    ，除經被告丙○○陳明外，並與甲○○所稱其於一月餘前竊取該車之情節相符，
    應堪採信，則被告丙○○既已見甲○○長期使用該部機車，則其因而於主觀上認
    為該車為甲○○所有，即難謂與常情有何不符之處。
五、是公訴人認定被告犯嫌所憑之證據，即未達通常一般人均不致有所懷疑，而得以
    確信其為真實之程度，此外復查無其他積極證據足認被告丙○○有何收受贓物之
    犯行，揆諸前揭法條及判例，自應為被告丙○○無罪之諭知。
據上論斷，應依刑事訴訟法第二百九十九條第一項前段、第三百零一條第一項，刑法
第三百二十條第一項、第七十四條第一款、第九十三條第一項，罰金罰鍰提高標準條
例第一條前段，判決如主文。
本案經檢察官莊啟勝到庭執行職務。
中      華      民      國      八十九      年      九    月    七    日
                                      臺灣屏東地方法院刑事第二庭
                                          法  官    莊鎮遠
右正本證明與原本無異。
對於本判決如有不服應於收受送達後十日內向本院提出上訴書狀上訴於台灣高等法院
高雄分院並按他造當事人之人數附具繕本。
                                          書記官   吳光璵
中      華      民      國      八十九      年      九    月    八    日
附錄本判決論罪之法條：
刑法第三百二十條第一項
意圖為自己不法之所有或第三人不法之所有，而竊取他人之動產者，為竊盜罪，
處五年以下有期徒刑、拘役或五百元以下罰金。


司法院資訊處製作；財團法人民間司法改革基金會備份。
